【裁判字號】    89,易,1089
【裁判日期】    900926
【裁判案由】    侵占
【裁判全文】
臺灣嘉義地方法院刑事判決                        八十九年度易字第一０八九號
    公  訴  人  臺灣嘉義地方法院檢察署檢察官
    被      告  丁○○
右列被告因侵占案件，經檢察官提起公訴（八十九年度偵字第六００二號），本院判
決如左：
    主  文
丁○○無罪。
    理  由
一、公訴意旨略以：被告丁○○係嘉良電氣工程有限公司（下簡稱嘉良公司）負責人
    ，為從事配電工程業務之人，其明知嘉良公司向被害人臺灣電力股份有限公司嘉
    義營業處承攬工程，契約約定如由被害人負責供應電纜線等材料，則完工後應於
    二週內將所剩之電纜線等材料退還予被害人，竟於民國八十九年七月承攬被害人
    之工程完工後，意圖為自己不法之所有，將被害人所有之25KV500MCM規格電纜線
    三捆計一千八百公尺、600V250MCM規格電纜線約四百公尺、15KV1C477MCM規格電
    纜線約三百公尺侵占入己，並於同年九月下旬運往嘉義縣鹿草鄉下麻村下半天二
    一之三號，交由不知情之丙○○剝取銅線。嗣於八十九年九月二十日下午四時許
    ，為警在該址查獲，並扣得上開電纜線。因認被告涉有刑法第三百三十六條第二
    項業務侵占罪嫌。
二、本件公訴人認被告丁○○涉有前開犯行，係以證人丙○○、被害人公司之線路股
    股長甲○○與工務股人員戊○○之證述，及扣案之電纜線並非短截剩料，絕非被
    告歷年承包工程所累積，況依契約書之約定，被告本應將剩餘電纜線無償繳還被
    害人，為其所憑論據。訊據被告固不否認為警查獲上開電纜線，惟堅決否認有何
    業務侵占犯行，辯稱：嘉良公司係樂士電機股份有限公司（下簡稱樂士公司）之
    下游承包商，樂士公司承攬被害人之工程，轉包予嘉良公司施工，嘉良公司施工
    後，均依被害人要求繳還所剩物料，扣案之電纜線係嘉良公司歷年所累積等語。
三、按犯罪事實應依證據認定之，無證據不得推定其犯罪事實；又不能證明被告犯罪
    者，應諭知無罪之判決，刑事訴訟法第一百五十四條、第三百零一條第一項分別
    定有明文。經查：
（一）本件扣案之電纜線規格，分別為25KV500MCM高壓電纜線三捆計一千八百公尺、
      600V1C250MCM交連ＰＥ風雨線約四百公尺、短截之15KV1C477MCM交連ＰＥ風雨
      線約三百公尺，此有保管單及扣案物品照片五張在卷可稽（警卷第十頁、第十
      三頁、第十四頁。另於被告之營運所發現25KVAWG＃1高壓電纜線三捆計一千八
      百公尺，惟未據扣案，參照警卷第十一頁），然其中600V1C250MCM交連ＰＥ風
      雨線係嘉良公司帶料，為其所有，此據被害人於八十九年十二月四日以嘉區工
      一發字第八九一一五八六０號函覆本院附卷可參，該部分本非被害人所有，顯
      無所謂侵占可言。
（二）其次，被害人之配電外線工程如由嘉良公司施工，均係先由樂士公司與被害人
      訂立契約，嘉良公司再與樂士公司訂約，即所謂「下包」，而嘉良公司履約過
      程中，凡承包工程係由被害人供料者，其領料、退料事宜，係由被害人之工務
      股擬具工作單，再由材料股制作發料統計表、收料統計表，以便統一收、發料
      ，且均由嘉良公司以自己名義與被害人接洽，此分據證人戊○○、乙○○於本
      院結證屬實（本院九十年二月二十二日訊問筆錄第一頁至第三頁，九十年七月
      十日訊問筆錄第二頁，九十年七月十九日訊問筆錄第二頁、第三頁），復有被
      害人提出之八十八年嘉義工區配電外線工程帶料發包契約（外放證物）、八十
      九年九月二十八日嘉區工管發字第八九０九四七七七號函附於警卷（警卷第十
      一頁）、八十九年十二月四日嘉區工一發字第八九一一五八六０號函附於本院
      卷可憑，核與被告提出之配電工程交辦單、配電工程發料單、配電工程設計及
      施工明細表、配電工程收料單、監驗通知單、發包契約書節本內均係以樂士公
      司為名義等情相符（偵查卷第十五頁至第二十二頁），又有被告於本院提出之
      樂士公司與嘉良公司合作施工協議書一份可參，足見與被害人訂約之契約當事
      人係樂士公司，而非嘉良公司或被告本人，則如何繳回剩料及其數額多寡，當
      屬被害人知之最詳。扣案之25KV500MCM高壓電纜線三捆中，其二捆軸號為三五
      二、七四０，為嘉良公司依八十八年嘉義工區配電外線工程帶料發包契約所領
      取，另一捆未有捲筒而無軸號可循，無法得知何時所領取，另15KV1C477MCM交
      連ＰＥ風雨線均無捲筒，皆為短截線，屬工程施工時電線需要剪接所消耗累計
      之剩料一節，固據被害人於九十年六月十四日以嘉區工一發字第九００六三０
      九七號函覆本院，並由證人戊○○於本院結證說明詳盡（本院九十年七月十九
      日訊問筆錄第二頁），然嘉良公司領料、退料之數額，均根據工務股開立予材
      料股之工作單，已如前述，且凡承攬人按設計圖施工，未偷工減料，並不問施
      工所用之電纜線係屬何一年度、品牌，均得以驗收合格，因而在施工過程，容
      許用料之差額，故被告有可能累積剩料，又材料股全憑工務股之工作單收繳剩
      料，則於無工作單或任何退料憑證之情形下，承包商縱使欲主動繳回剩料，被
      害人之工務股、材料股均無法受理等情，復據證人戊○○、乙○○結證互核屬
      實（本院九十年七月十日訊問筆錄第三頁、第四頁，九十年七月十九日訊問筆
      錄第二頁、第三頁），顯然被害人之發包契約書第四十一頁第十八條所謂「甲
      方供給之工程材料‧‧‧剩餘無償繳還」等語，應專以工務股之工作單為準，
      被告辯稱扣案之電纜線乃多年來施工所累積，應可採信，衡諸一般工程之施作
      實況，本不可能錙銖必較、分毫必算，被告所辯亦難謂有何違背常情之處，堪
      信其應無侵占之犯意，本件扣案之電纜線究屬何人所有，容係被害人與被告間
      之民事糾葛，尚不能僅以電纜線有一部分係整捆之形式，推認被告有侵占犯行
      。至證人丙○○、甲○○於警訊及檢察官偵查中所供，前者無非關於如何受託
      剝離銅線之過程，後者固係依據契約條款所為之陳述，然退料如何辦理，自以
      實際承辦領、退料事務之證人戊○○、乙○○所述較切中該公司之契約內涵，
      難以證人丙○○、甲○○之證述，認定被告犯行。
四、綜上所述，扣案之電纜線或為被告承包工程多年來所累積，或為其自己所有，且
    所辯與被害人之業務單位人員所供領料、退料程序相符，無法認定其有何侵占之
    犯意，公訴人所舉之證據既不足以證明被告犯罪，此外本院復查無其他證據證明
    被告確有公訴人所指之犯行，自應諭知被告無罪之判決。
據上論斷，應依刑事訴訟法第三百零一條第一項判決如主文。
本案經檢察官劉仲慧到庭執行職務。
中    華    民    國      九十        年      九        月    二十六    日
                                      臺灣嘉義地方法院刑事第二庭
                                          審判長法  官  許  進  國
                                                法  官  張  道  周
                                                法  官  廖  政  勝
右正本證明與原本無異。
如不服本判決，應於判決送達後十日內向本院提出上訴狀( 應附繕本 )。
中    華    民    國      九十        年      九        月    二十六    日
                                                書記官  陳  湘  蓉


司法院資訊處製作；財團法人民間司法改革基金會備份。
